【裁判字號】    98,上訴,811
【裁判日期】    980709
【裁判案由】    殺人未遂
【裁判全文】
臺灣高等法院刑事判決                 98年度上訴字第811號
上  訴  人  臺灣基隆地方法院檢察署檢察官
被      告  甲○○
                    （另案現於台灣嘉義監獄執行）
指定辯護人  本院公設辯護人郭書益
上列上訴人因殺人未遂案件，不服台灣基隆地方法院九十七年度
訴字第一七一號，中華民國九十七年十月二十八日第一審判決（
起訴案號：台灣基隆地方法院檢察署九十六年度偵字第五九八三
號），提起上訴，本院判決如下：
    主  文
原判決關於殺人未遂部分撤銷。
甲○○以加害生命、身體之事，恐嚇他人致生危害於安全，累犯
，處拘役伍拾日，如易科罰金，以新台幣壹仟元折算壹日。扣案
之掃刀壹把，沒收。
    事  實
一、甲○○於民國九十三年五月三十一日，因妨害風化案件，經
    台灣士林地方法院以九十三年度士簡字第五二三號判處有期
    徒刑三月，併科罰金銀元二萬元確定，有期徒刑部分於九十
    四年七月二十六日執行完畢；於九十五年六月十二日，因違
    反毒品危害防制條例案件，經原審以九十五年度基簡字第五
    三一號判處有期徒刑三月，九十五年七月十日確定，九十五
    年十一月二十一日執行完畢。甲○○與庚○○原係男女朋友
    ，雙方交往三年，因個性不合，時常因細故發生爭吵，於九
    十六年八、九月間，庚○○提出分手，另結交新男友綽號「
    阿達」之邱俊達，二人並借住於基隆市○○○路一一三號乙○○住處，甲○○心有未甘，多次撥打電話至乙○○之住處
    ，或乙○○使用之行動電話門號，找庚○○要求復合，更幾
    次前往乙○○住處，要求與庚○○見面，騷擾庚○○，而遭
    乙○○及附近其他住戶阻擋、追趕；九十六年十一月二十四
    日晚間七時許，甲○○與庚○○通電話後，由基隆市○○路
    二一二巷六弄二十五之二號住處，騎乘機車前往乙○○住處
    ，欲找庚○○，途經乙○○住處前之基隆市七堵區崇智橋，
    遇見居住在附近、與邱俊達、庚○○亦有交情之友人丙○○
    ，上前與甲○○打招呼，甲○○詢問丙○○知否庚○○在何
    處，丙○○開口規勸甲○○，不要衝動，既然與庚○○分手
    ，就不要再騷擾庚○○，甲○○聽聞後，沈默不語，發動機
    車準備繼續前行，丙○○為確保甲○○離開，跨坐該機車後
    座，甲○○則騎乘機車緩慢前行，沿途找尋庚○○，丙○○
    仍繼續開口勸規甲○○，甲○○心中極度不滿，竟基於恐嚇
    之犯意，將機車騎至前方大華一路五十九之七號「三上檳榔
    攤」前突然停車，旋跳下車由機車腳踏板取出其於同年六月
    間，以新台幣（下同）二百元之價錢買入之掃刀一把（所涉
    未經許可於夜間、於公共場所攜帶刀械犯行，經原審判處有
    期徒刑四月，如易科罰金以新台幣一千元折算一日確定），
    面對丙○○舉高，以作勢朝丙○○揮砍之將加害丙○○身體
    之舉動，及叫喊：「幹！給你死，不要走」（台語），恫嚇
    丙○○，使丙○○心生畏懼，致生危害於安全，丙○○見旋
    即跑進檳榔攤拉下鐵門，甲○○則站在檳榔攤外四處張望，
    不久丙○○趁甲○○不注意時，自檳榔攤跑出來，甲○○看
    見，接續以高舉該把掃刀自後追丙○○之將加害丙○○身體
    之舉動，及叫喊：「別走，給你死」（台語），恫嚇丙○○
    ，丙○○一路朝崇智橋方向狂奔繞行，甲○○則自後一路追
    攔，適丙○○之友人丁○○自乙○○住處走出來，目睹上情
    ，立即上前攔甲○○，甲○○面朝向丁○○，接續以高舉該
    把掃刀之將加害丁○○身體之舉動，恫嚇丁○○，使丁○○
    心生畏懼，致生危害於安全，往崇智橋方向奔跑，到崇智橋
    上則回頭搶該把掃刀，與甲○○相互拉扯後，終將掃刀奪下
    ，並與前來幫忙之丙○○、附近其他住戶合力制伏甲○○，
    不久基隆市警察局第三分局七堵派出所員警接獲報案趕至現
    場，將甲○○帶回警局調查，並扣得掃刀一把。
二、案經基隆市警察局第三分局移送台灣基隆地方法院檢察署檢
    察官偵查起訴。
    理  由
壹、證據能力部分：
一、證人丙○○、丁○○於警詢、偵查供述、證人庚○○、戊○○、己○○於偵查供述之證據能力
  (1)證人丙○○、丁○○、庚○○、戊○○、己○○於偵查中向
    檢察官所為之陳述，屬被告以外之人於審判外所為之陳述，
    為傳聞證據，惟現階段刑事訴訟法規定檢察官代表國家偵查
    犯罪、實施公訴，依法其有訊問被告、證人及鑑定人之權，
    證人、鑑定人且須具結，而實務運作時，檢察官偵查中向被
    告以外之人所取得之陳述，原則上均能遵守法律規定，不致
    違法取供，是以，刑事訴訟法於九十二年二月六日修正時，
    即為兼顧理論與實務，以該法第一百五十九條之一第二項規
    定，除顯有不可信之情況者外，得為證據。查上開證人丙○○、丁○○、庚○○、戊○○、己○○於偵查中經具結後向
    檢察官所為之陳述，既非檢察官非法取供而得，且其等當時
    所為陳述，尚無顯不可信之情況，並經本院於審判期日依法
    進行證據之調查、辯論，當事人於訴訟上程序權利，已受保
    障，其等於偵查中所為之證述，得作為證據。
  (2)證人丙○○於警詢之陳述，固為審判外之陳述而屬傳聞證據
    ，且不符刑事訴訟法第一百五十九條之三規定，惟證人丙○○於原審審理時，以證人身分到庭實施交互詰問，其具結立
    於證人之地位而為陳述，並使檢察官、被告甲○○及原審辯
    護人就本案件有詰問證人丙○○現在與先前陳述瑕疵之機會
    ，踐行保障被告對於丙○○之正當詰問權，證人丙○○於警
    詢之供述，並於詰問中引用彈劾，自屬原審交互詰問內容之
    一部分，有證據能力。
  (3)按被告以外之人於審判外之言詞或書面陳述，除法律規定者
    外，不得作為證據，刑事訴訟法第一百五十九條第一項定有
    明文。查證人丁○○於警詢時之陳述，為被告以外之人於審
    判外之陳述，核屬傳聞證據，且查無合於刑事訴訟法第一百
    五十九條之一至同法一百五十九條之五等條文所規定例外得
    為證據之情形，且辯護人於九十八年四月七日本院準備程序
    （九十八年四月七日本院準備程序筆錄第二頁）、九十八年
    六月十八日本院審理時（九十八年六月十八日本院審判筆錄
    第二頁），爭執證人丁○○於警詢中陳述之證據能力，依前
    規定，證人丁○○於警詢之陳述無證據能力，不得作為認定
    被告犯罪之證據。
二、被告以外之人於審判外之陳述，雖不符合刑事訴訟法第一百
    五十九條之一至第一百五十九條之四之規定，但經當事人於
    審判程序同意作為證據，法院審酌該言詞陳述或書面陳述作
    成時之情況，認為適當者，亦得為證據；當事人、代理人或
    辯護人於法院調查證據時，知有第一百五十九條第一項不得
    為證據之情形，而未於言詞辯論終結前聲明異議者，視為有
    前項之同意；刑事訴訟法第一百五十九條之五第一項、第二
    項分別定有明文。被告之辯護人除爭執證人丁○○警詢之供
    述證據能力外，對於本判決下列所引用被告以外之人於審判
    外之陳述（包含書面陳述），於本院準備程序及審理時，均
    表示無意見而不予爭執，且迄至言詞辯論終結前亦未再聲明
    異議，本院審酌上開證據資料製作時之情況，尚無違法不當
    及證明力明顯過低之瑕疵之情形，依刑事訴訟法第一百五十
    九條之五第二項規定，認例外均具有證據能力。
貳、實體部分：
一、訊據被告否認有恐嚇犯行，辯稱：「…我只是自衛，他們先
    動手…」（九十八年四月七日本院準備程序筆錄第二頁）、
    「…我只是嚇他們，我沒有揮刀，我如果有揮刀，不會被對
    方壓到地上…刀子還被丟到旁邊…我是一個人…騎機車與我
    女友（庚○○）打招呼說要走…當場被打到地上，乙○○當
    時還拿安全帽打我。我被四個人壓到地上…我有拿刀子出來
    ，我沒有追他們…也沒有出聲說要給他們死，我也沒有恐嚇
    …」（九十八年六月十八日本院審判筆錄第二頁、第六頁、
    第九頁）等語。
二、經查：
  (一)被告與庚○○原係男女朋友，雙方交往三年，因個性不合，
    時常因細故發生爭吵，於九十六年八、九月間，庚○○提出
    分手，另結交新男友綽號「阿達」之邱俊達，二人並借住於
    基隆市○○○路一一三號乙○○住處，甲○○猶多次撥打電
    話至乙○○之住處，或乙○○使用之行動電話門號找庚○○
    ，要求復合，更幾次前往乙○○住處，要求與庚○○見面，
    騷擾庚○○，而遭乙○○及附近其他住戶阻擋、追趕等情，
    已據被告、證人庚○○供述甚詳。九十六年十一月二十四日
    晚間七時許前，被告與庚○○通過電話後，被告即從基隆市
    ○○路二一二巷六弄二十五之二號住處，騎乘機車前往上址
    乙○○住處，欲找庚○○，行經基隆市七堵區崇智橋，遇見
    丙○○，丙○○與被告交談後坐上被告騎乘之機車前行至七
    堵區○○○路五十九之七號「三上檳榔攤」前，被告將機車
    停妥後，下車自機車之腳踏板處拿起一把二節式之掃刀，舉
    高後朝丙○○揮，口中叫喊：「幹！給你死，不要走」（台
    語），丙○○立即跑進檳榔攤拉下鐵門，不久又跑出來，被
    告看見，繼續高舉掃刀自後追趕丙○○，及叫喊：「別走，
    給你死」（台語），丙○○則朝崇智橋方向狂奔，又繞回乙○○住處前，適丁○○自乙○○住處走出來，目睹上情，立
    即上前攔被告，高舉掃刀之被告轉向丁○○，丁○○立即掉
    頭朝崇智橋方向奔跑，被告則高舉掃刀自後追趕，到崇智橋
    上，丁○○又回頭搶被告所持之掃刀，將掃刀奪下，並與前
    來幫忙之丙○○、附近其他住戶合力制伏被告，將被告交由
    接獲報案前來處理之基隆市警察局第三分局七堵派出所員警
    帶回派出所調查等事實，已據證人丙○○、丁○○、到場處
    理之基隆市警察局第三分局七堵派出所警員戊○○、己○○
    證述甚詳，並有掃刀一把扣案可證。被告亦承認於面對丙○○、丁○○時，手中持有掃刀。
  (二)雖然被告否認有恐嚇犯行，而以：「…我要去找我女朋友，
    他（她）就住在崇智橋附近，我想去和他（她）講話…被一
    個不認識之男子把我捉住…壓在地上，之後就衝出七、八個
    男子…毆打（我）…我被他們毆打…我並沒有揮刀…」（九
    十六年十一月二十四日警詢筆錄，九十六年度偵字第五九八
    三號卷第五頁、第七頁）、「…我停在丙○○住的橋頭那邊
    …丙○○說他們老大要找我…叫我下車，我沒有下車，丙○○就上車…騎到檳榔攤，我就下車，丙○○就開始一直抓我
    …不讓我離開…」（九十六年十一月二十五日偵查筆錄，同
    前偵查卷第二十七頁）、「…我有持刀追丙○○，但沒有砍
    到他…丁○○部分，我當時騎機車，車子停在丁○○他朋友
    家門口…有隻手搭在我的左肩，丁○○不知道是在跟誰講話
    ，問說是不是就是這一個，我下車就拿刀嚇他（我刀子原先
    就放在機車腳踏板那邊，我從腳踏板那邊拿起來）…有過來
    搶我的刀子，之後我就被丁○○壓在地上…丁○○喝酒的朋
    友打我…」（九十七年一月二十一日訊問筆錄，原審卷第十
    九頁）、「…當天我騎機車要離開，是丙○○不讓我離開，
    跳上我的機車，我騎了大約四百公尺，約一、二分鐘…丙○○叫我停車讓他下車，我就讓他下車…案發當天我是直接要
    去張志明（乙○○）家找庚○○，我在崇智橋中間停好機車
    ，丙○○就走過來，所以我就沒辦法去張志明（乙○○）家
    ，丙○○說他的老大要找我，我怕去了之後沒辦法回來，所
    以我才會往三上檳榔攤方向騎去…案發當天晚上我才會帶著
    刀子去找庚○○，順便找張志明（乙○○）他們要跟他們談
    判，因為我只有一個人，他們人很多，我帶刀子是要防身…
    案發當天我騎機車到張志明（乙○○）家附近時，有看到證
    人（庚○○）在張志明家（乙○○）門口，我打算跟證人（
    庚○○）講我要離開，機車一停下來，就有人從停在路旁的
    轎車走出來在我機車左側先拉我的左肩膀，我人差一點跌倒
    ，機車有倒地，我就從我的機車座墊下引擎蓋外殼裡面取出
    刀子，我當時不知道拉我的人是丁○○…這個人就抓我的右
    手要搶我的刀子…」（九十七年九月八日原審審判筆錄，原
    審卷第一一六頁、第一一七頁、第一二○頁）、「…我是一
    個人…騎機車與我女友（庚○○）打招呼說要走…當場被打
    到地上，乙○○當時還拿安全帽打我。我被四個人壓到地上
    …我有拿刀子出來，我沒有追他們…也沒有出聲說要給他們
    死，我也沒有恐嚇…」（九十八年六月十八日本院審判筆錄
    第二頁、第六頁、第九頁）等語置辯。
  (三)然而，被告上開辯解歷次完全不同，且依被告所述「把我捉
    住，壓在地上…衝出七、八個男子…毆打」、「丙○○…一
    直抓我」、「有人在我機車左側，先拉我的左肩膀，我人差
    一點跌倒，機車有倒地」、「當場被打到地上，乙○○還拿
    安全帽打我…我被四個人壓到地上」等其遭施暴之情形，依
    常理，被告根本已無抵抗、反擊之能力，更來不及反應，其
    竟能即時彎下腰，自機車腳踏板處拿取掃刀一把，或自機車
    置物箱取出掃刀一把，來自衛或反擊，被告上述辯解何者為
    真，是否實在，均令人存疑；甚者，依被告所述，案發當日
    先後遇見丙○○、丁○○時，其二人是徒手，未持有任何足
    以傷人之兇器（同前偵查卷第二十七頁、第二十八頁），依
    被告於九十六年十一月二十五日偵查中所述，未持有任何兇
    器之丁○○，將手搭在其左肩，未有任何進一步之舉動，其
    即取出掃刀嚇丁○○，顯已反應過度，根本非出於自衛甚明
    ，而且，被告於九十六年十一月二十五日羈押訊問及九十七
    年三月三日原審準備程序已供承：「丙○○坐在我的機車後
    座…我一氣之下，我就拿那把刀子想要嚇嚇丙○○，結果他
    就跑開，我有追他…到叫『阿明』的家附近橋的路口…一個
    不認識的人用手拉住我，我就拿刀想用嚇嚇他…」（九十六
    年度聲羈卷第二○三頁）、「…丙○○…跨乘在…機車後座
    上…我騎到一條巷子那邊…拿機車上面所放的手杖刀出來嚇
    他，我有取出刀刃部分，我有拿刀刃嚇他，我朝他筆劃，並
    沒有砍到他，我有用臺語口呼：『幹！給你死，不要走』等
    語，丙○○有跑…我有追他，他有跑到人家的家裡，我追他
    約追了二、三百公尺…用台語說『別走，給你死』，我有拿
    著刀子追，他跑到人家家裡去…丁○○從側面用手抓著我的
    肩膀，他問跑出來看丙○○的朋友，問他們說我是否剛才有
    追趕丙○○，我想說我還是照樣拿刀出來嚇丁○○…」（原
    審卷第四十三頁、第四十四頁），足證被告前揭辯解，均係
    卸責之詞，不足採信。
  (四)至證人庚○○證稱：「甲○○騎機車在晚上五、六時許，過
    去七堵崇智橋那裡…七堵家裡面的五、六個人出來圍毆他，
    他們起衝突的原因是因為我…甲○○打電話找我，時間太晚
    ，丙○○就不高興，因為吵到他老大，當天甲○○從那邊經
    過要找我…那時候有丙○○五、六個人圍毆他，甲○○就把
    掃刀拿出來防身…」（九十六年十二月二十五日偵查筆錄，
    同前偵查卷第五十一頁、第五十二頁）、「…我看到被告將
    丙○○載走，沒幾分鐘就載回來雜貨店那邊，雜貨店旁邊就
    是崇智橋，被告與丙○○都有下車，丙○○就走到旁邊去，
    被告要騎機車離開，丁○○就把被告拉下來，被告騎機車很
    慢，丁○○在旁邊等，被告騎機車經過時，丁○○就拉被告
    的右手，機車倒地（在崇智橋旁邊），兩人都有跌倒，被告
    就從機車的座墊下方拿出刀子，刀子是兩節，被告有把兩節
    的刀子接起來，丁○○要過去搶被告手上拿的刀子，兩人就
    打起來，兩人拉來拉去，被告手上有拿刀子，丁○○是空手
    ，丁○○空手過去搶被告的刀子，被告拿刀的手一直閃，不
    要讓丁○○搶到，後來兩人有在地上滾，丁○○搶不到刀子
    就爬起來，跑去叫張志明（乙○○）過來，被告當時在原地
    拿著刀子在那邊看，張志明（乙○○）過來後，丁○○跟張
    志明（乙○○）兩人是徒手一起打被告，張志明（乙○○）
    在被告的前面，丁○○在被告的後面，兩人打被告的頭、手
    、身體，被告只有在那邊叫他們不要打，被告沒有用刀子亂
    揮或攻擊他們二人，後來張志明（乙○○）又回去他家叫在
    他家的其他朋友，總共四、五個人一起把被告壓在地上（在
    崇智橋上面，就在機車倒地旁邊沒幾公尺，很近），張志明
    （乙○○）並把被告的刀子搶走…」（九十七年九月八日原
    審審判筆錄，原審卷第一○六頁、第一○七頁）等語，所述
    前後不一致，不僅與證人丙○○、丁○○證述之情節完全不
    同，且與被告供述之先後與丙○○、丁○○碰面，有持掃刀
    作勢揮砍丙○○，拿出掃刀嚇丁○○，證人庚○○根本不再
    現場等諸多細節不同，且依證人庚○○所述被告遭人施暴之
    情節，被告根本已無抵抗、反擊之能力，更來不及反應，其
    竟能即時彎下腰，自機車腳踏板處拿取掃刀一把，或自機車
    置物箱取出掃刀一把，來自衛或反擊，不合常理，顯然證人
    庚○○上述證詞，係事後迴護被告之詞，尚不足採為被告未
    對丙○○、丁○○恐嚇之有利證據。
  (五)本件扣案之掃刀，為兩節式，刀刃長度三十九公分，刀柄長
    度四十四點一公分，刀刃單面開鋒，此有基隆市警察局九十
    六年十二月十一日基警保民字第○九六○○三四九六一號函
    及檢附之鑑驗報告、照片（同前偵查卷第八十三頁、第八十
    四頁、第八頁）可憑，可知扣案之掃刀已開鋒，持以揮砍人
    體，可輕易劃破皮、肉及割裂血管，造成傷亡。依社會通念
    ，一般人於面對有人對其高舉掃刀、作勢揮砍，或被人高舉
    掃刀自後追趕，對於掃刀如確實持以揮砍接觸人體，會造成
    上述傷害，甚至死亡，當有所認知，從而，被告對丙○○高
    舉掃刀、作勢揮砍，口中叫喊：「幹！給你死，不要走」（
    台語），高舉掃刀自後追趕丙○○，並叫喊：「別走，給你
    死」（台語），及高舉掃刀自後追趕丁○○，此行為及言詞
    ，自是以加害生命之事通知丙○○、丁○○，有意對丙○○
    、丁○○之心理造成壓迫，而且，由丙○○於看見被告高舉
    掃刀、作勢揮砍，口中叫喊「幹！給你死，不要走」（台語
    ），被告高舉掃刀自後追趕，口中叫喊：「別走，給你死」
    （台語），立即跑進檳榔攤、往崇智橋方向狂奔，及丁○○
    看見被告高舉掃刀後，立即掉頭朝崇智橋方向狂奔，此均詳
    如前述，可證其二人心理確實受有相當程度之壓迫而生恐懼
    。
  (六)綜上論述，本件事證明確，被告犯行堪以認定，應依法論科
    。
三、按恐嚇罪之本質係行為人以加害生命、身體、自由、名譽、
    財產等事通知他人，使其發生畏怖心理也，所表示者須在客
    觀上一般人認為足以構成威脅，以致被恐嚇者之生活狀態陷
    於危險不安之境，即屬相當。查丙○○確因被告所為之高舉
    掃刀、作勢揮砍，口中叫喊：「幹！給你死，不要走」（台
    語），及高舉掃刀自後追趕，並叫喊：「別走，給你死」（
    台語）之行為，與丁○○確因被告所為之高舉掃刀自後追趕
    之行為，以致心生畏怖，是核被告此部分所為，係犯刑法第
    三百零五條之恐嚇危害安全罪。被告騎機車搭載丙○○至「
    三上檳榔攤」前，將機車停妥後，下車彎腰自機車腳踏板處
    拿起掃刀，對丙○○高舉掃刀、作勢揮砍，口中叫喊：「幹
    ！給你死，不要走」（台語），丙○○躲進「三上檳榔攤」
    不久又跑出來，被告繼續高舉掃刀自後追趕丙○○，並叫喊
    ：「別走，給你死」（台語），途中丁○○出現攔被告，被
    告接續轉對丁○○高舉掃刀，及高舉掃刀追朝崇智橋方向狂
    奔之丁○○，被告上開舉動、言詞持續密接進行中，為一加
    害生命、身體之惡害通知行為持續進行中，使丙○○、丁○○心對其生命、身體發生恐懼，心理產生不安全之感覺，屬
    一行為觸犯數罪名之想像競合犯，依刑法第五十五條規定以
    一恐嚇危害安全罪處斷。被告於九十三年五月三十一日，因
    妨害風化案件，經台灣士林地方法院以九十三年度士簡字第
    五二三號判處有期徒刑三月，併科罰金銀元二萬元確定，有
    期徒刑部分於九十四年七月二十六日執行完畢；於九十五年
    六月十二日，因違反毒品危害防制條例案件，經原審以九十
    五年度基簡字第五三一號判處有期徒刑三月，九十五年七月
    十日確定，九十五年十一月二十一日執行完畢，有本院被告
    前案紀錄表在卷可稽，其於有期徒刑執行完畢後五年以內，
    故意再犯本件有期徒刑之罪，為累犯，依刑法第四十七條第
    一項規定，加重其刑。
四、變更起訴法條部分：
  (一)公訴意旨認被告對丙○○高舉掃刀、作勢揮砍，口中叫喊：
    「幹！給你死，不要走」（台語），丙○○躲進「三上檳榔
    攤」不久又跑出來，被告繼續高舉掃刀自後追趕丙○○，並
    叫喊：「別走，給你死」（台語），途中丁○○出現攔被告
    ，被告接續轉對丁○○高舉掃刀，及高舉掃刀追朝崇智橋方
    向狂奔之丁○○等行為，係涉犯刑法第二百七十一條第二項
    、第一項之殺人未遂罪嫌云云。
  (二)經查：
    (1)檢察官認被告涉犯刑法第二百七十一條第二項、第一項之
      殺人未遂罪嫌，係以證人丁○○於警詢時指述、證人丙○○於警詢陳述及偵查中證述、證人即到場處理之基隆市警
      察局第三分局七堵派出所警員己○○及戊○○於偵查中證
      述、掃刀照片二紙、丁○○出具之三軍總醫院附設基隆民
      眾診療服務處診斷證明書、丙○○之台灣礦工醫院急診病
      歷附卷及掃刀一把扣案等為其論據。惟被告堅詞否認有殺
      人未遂之犯行，辯稱：「…我是嚇他們，沒有要追殺他們
      」（九十八年四月七日本院準備程序筆錄第二頁）、「…
      我只是嚇他們…他（丙○○）自己摔傷…丁○○的傷是他
      自己造成的…」（九十八年六月十八日本院審判筆錄第二
      項、第三頁、第七頁）等語。
    (2)被告騎機車行經基隆市七堵區崇智橋遇見丙○○，丙○○
      坐上被告機車前行，途中丙○○不斷規勸被告不要再騷擾
      前女友庚○○，被告竟憤而將車騎至「三上檳榔攤」前停
      妥後，下車彎腰自機車腳踏板處拿起掃刀，對丙○○高舉
      掃刀、作勢揮砍，口中叫喊：「幹！給你死，不要走」（
      台語），丙○○躲進「三上檳榔攤」不久又跑出來，被告
      繼續高舉掃刀自後追趕丙○○，並叫喊：「別走，給你死
      」（台語），途中丁○○出現攔被告，被告接續轉對丁○○高舉掃刀，及高舉掃刀追朝崇智橋方向狂奔之丁○○等
      事實，已詳如前述；而被告對丙○○、丁○○為上述行為
      後，丙○○受有左膝蓋擦傷，丁○○受有右前臂刺傷，此
      有台灣區煤礦業同業公會附設台灣礦工醫院九十七年九月
      五日（九七）礦醫事字第一九五號函（原審卷第一○○頁
      ）、三軍總醫院附設基隆民眾診療服務處診斷證明書（同
      前偵查卷第二十一頁），證人丙○○於九十七年一月七日
      偵查及證人丁○○於九十六年十一月二十四日警詢時，均
      指證稱：「…（被告）用刀子朝我揮砍…左膝蓋還是被他
      輕輕掃到一刀，有流血」（同前偵查卷第七十頁，丙○○
      ）、「…（你右手小臂所受之傷是否為甲○○所刺傷？是
      何種兇器刺傷？）是被甲○○所刺傷。（何種兇器）我不
      清楚」（同前偵查卷第十七頁，丁○○）等語；檢察官因
      而據此認丙○○、丁○○上述傷害，係被告持掃刀殺害其
      二人所致。
    (3)然經原審依職權將扣案之掃刀一把，送請內政部警政署刑
      事警察局鑑定「該掃刀之刀刃有無血跡反應，若有其血型
      為何？ＤＮＡ為何？」刑事警察局於九十七年八月十八日
      以刑醫字第○九七一○七三三一號函覆：「掃刀採樣標示
      00000000、00000000處，以  Kastle
      Meyer 血跡檢測結果，皆呈陰性反應，經抽取ＤＮＡ檢測
      ，人類ＤＮＡ定量結果，皆未檢出ＤＮＡ量。」（原審卷
      第八十五頁），扣案之掃刀刀刃經鑑定既無血跡反應，則
      被告所持之掃刀是否有殺傷到被害人丙○○、丁○○乙節
      ，誠有疑問。
    (4)而且，據丙○○、丁○○於事發後前往醫院急診之病歷資
      料紀錄，丙○○經診斷為「左膝擦傷」（同前偵查卷第九
      十一頁反面），丁○○經診斷「前臂開放性傷口（右手前
      臂刺傷一公分），此有台灣區煤礦業同業公會附設台灣礦
      工醫院九十七年一月十六日（九七）礦醫事字第○一一號
      函送之丙○○病歷資料（同前偵查卷第九十頁至第九十二
      頁）、三軍總醫院附設基隆民眾診療服務處九十七年七月
      三十日院三基隆字第○九七○○○○四五二號函送之丁○○病歷資料（原審卷第八十六頁至第八十八頁）可稽；證
      人丙○○於警詢、原審均證稱：「…我的左腳膝蓋的傷，
      是摔傷的…」（同前偵查卷第十五頁）、「…我就坐上被
      告的機車，被告以為我要跟他吵架，被告騎了約兩分鐘的
      車程，就在一個檳榔攤停下，我先下車，被告下車後，還
      沒有講話，就從機車的腳踏板拿出一把利刃，一手拿刀刃
      ，一手拿刀鞘，距離我一、兩步，嘴巴有罵髒話，講五字
      經，有作勢要砍我，有砍下去，但沒有砍到我，離一、兩
      步才會砍到我…我的右腳（應係左腳）的膝蓋部分有受傷
      …是我在跑的過程中撞到…」（九十七年十月九日原審審
      判筆錄，原審卷第一八九頁、第一九○頁）；證人丁○○
      於九十七年一月八日偵查時亦證稱：「（九十六年十一月
      二十四日晚間，你如何受傷？）是被該處旁邊的鐵欄杆割
      到…我跌倒後抱住他（被告）…兩個人就在地上打滾，我
      就撞到旁邊的欄杆…我不小心撞到…我們倒在地上時，他
      確實有拿出一把刀…他拿刀出來，都沒有講甚麼話…」（
      九十七年一月八日偵查筆錄，同前偵查卷第七十七頁）等
      語；由於被告自始至終，均係持扣案之掃刀一把追丙○○
      、丁○○二人，已如前述，扣案之掃刀一把，為兩節式，
      刀刃長度三十九公分，刀柄長度四十四點一公分，刀刃單
      面開鋒，此有基隆市警察局九十六年十二月十一日基警保
      民字第○九六○○三四九六一號函及檢附之鑑驗報告、照
      片（同前偵查卷第八十三頁、第八十四頁、第八頁）可憑
      ，如持以揮砍人體，係劃割皮、肉之平整切割傷，而非擦
      傷、刺傷，且傷口鮮會僅有一公分長，足證丙○○、丁○○所受之傷害非被告持掃刀朝其二人身體揮砍所致至明。
    (5)再依證人丙○○於警詢、偵查及原審證述：「到三上檳榔
      攤前，甲○○…將機車停下…從機車抽出…刀子作勢要殺
      我，我就衝進檳榔攤躲避，約十多秒我就跑出，甲○○見
      我跑出來，就從後追我…說『要給你死』…我邊跑邊往後
      看…中間跌倒好幾次的往崇智橋方向跑，我見甲○○沒來
      ，我就回住處…」（九十六年十一月二十四日警詢筆錄，
      同前偵查卷第十五頁）、「他（被告）就從機車踏板上拿
      出一支刀子及一根管子，先用刀子朝我揮砍…用台語說：
      『幹，給你死，不要走』，我就閃開…躲入檳榔攤…從檳
      榔攤跑出來…被他看到，他就繼續在後面追，並且繼續用
      台語喊：『別走，給你死』，甲○○拿著刀子在後面一直
      追我，追了三、四條街，我一直在狂奔…」（九十七年一
      月七日偵查筆錄，同前偵查卷第七十頁）、「…我就坐上
      被告的機車，被告以為我要跟他吵架，被告騎了約兩分鐘
      的車程，就在一個檳榔攤停下，我先下車，被告下車後，
      還沒有講話，就從機車的腳踏板拿出一把利刃，一手拿刀
      刃，一手拿刀鞘，距離我一、兩步，嘴巴有罵髒話，講五
      字經，有作勢要砍我，有砍下去，但沒有砍到我，離一、
      兩步才會砍到我，我看見他刀子砍過來，我就往旁邊閃，
      就趕快跑，我一邊回頭看，有看到被告把兩節接成一節，
      被告在後面追，我跑到檳榔攤後面的巷子，被告還在後面
      追，我快要跑到橋頭的時候，我躲在巷子裡面，我看被告
      沒有追來，我就跑回去橋頭那邊，我跑回去時，就看到被
      告已經被警察壓制在地上…」（九十七年十月九日原審審
      判筆錄，原審卷第一八九頁）等語，及證人丁○○於偵查
      時證稱：「（那天<九十六年十一月二十四日>被告有出一
      把刀嚇你？）他確實有拿出一把刀…他拿刀出來，都沒講
      甚麼話…」（九十七年一月八日偵查筆錄，同前偵查卷第
      七十七頁）等語，可知被告與丙○○、丁○○曾有近距離
      接觸，被告係將掃刀舉高作欲砍殺丙○○、丁○○狀之舉
      動，雖有朝丙○○揮動掃刀，亦係在尚距離一、二步遠，
      手中揮動之掃刀始會碰觸到身體之處，揮動掃刀，如前所
      述，被告所持之掃刀，刀刃長度三十九公分，刀柄長度四
      十四點一公分，刀刃單面開鋒，持以揮砍人體，可輕易劃
      破皮、肉及割裂血管，造成傷亡，被告如有意殺害丙○○
      、丁○○，於與其二人近距離接觸時，逕持掃刀直接揮砍
      其等身體即可，竟然捨此不為，足見被告並無殺害丙○○
      、丁○○之犯意至明。所辯僅係嚇對方，並無殺人犯意，
      應可採信。
    (6)至證人即到場處理之警員戊○○於九十七年九月八日原審
      審理時證述：「…當天我跟己○○是擔任十八至二十時巡
      邏勤務，由己○○開巡邏車，發生時間是在十九時四十至
      四十五分左右，我們接獲勤務中心無線電呼叫，叫我們到
      大華一路附近，有人在喊救命，叫我們到現場處理，我們
      當時在永富路，約三、四分鐘到大華一路六十一巷巷口跟
      巷子裡面繞了一下，結果沒有發現什麼異狀，我們出來巷
      子，路旁的民眾跟我們喊說是在崇智橋頭，說有人在打架
      ，我們一、二分鐘就到現場，看到丁○○把被告壓在地上
      ，被告是趴在地上，丁○○有把被告的一隻手押在背後，
      丁○○壓著被告的上半身，丙○○也有幫助壓，丙○○是
      壓下半身腳那邊，刀子是分開的，沒有接起來，放在被告
      身旁約一公尺左右，並沒有看到乙○○、庚○○，並沒有
      其他人在場…我跟己○○就把他們三個人及刀子帶回去派
      出所處理，帶回派出所之後，把他們二個人隔離，我負責
      問丁○○，丙○○部分是由己○○問，被告是由郭建文問
      ，分開問分開做筆錄，刀子派出所也有扣案，問過後就移
      送分局偵查隊…」（原審卷第一二五頁、第一二六頁，戊○○）、「…本案是我跟戊○○一起到現場處理，處理的
      過程如戊○○所述…」（原審卷第一三○頁，己○○）等
      語，可知證人戊○○、己○○到場處理時，被告已遭丁○○壓在地上，是警員到場處理之前，被告之所作所為，警
      員戊○○、己○○並未目擊，證人戊○○、己○○到場處
      理之經過，自不得為被告不利證據。
    (7)綜上各情，被告在事發現場，對丙○○高舉掃刀、作勢揮
      砍，口中叫喊：「幹！給你死，不要走」（台語），及高
      舉掃刀自後追趕，並叫喊：「別走，給你死」（台語），
      對丁○○高舉掃刀自後追攔，僅係以加害生命、身體之事
      ，恫嚇丙○○、丁○○，使丙○○、丁○○心生畏懼，致
      生危害於安全，並無殺人之犯意，此外，查無其他積極證
      據足資證明被告有公訴意旨所指殺人未遂行為，尚屬不能
      證明，自難遽以殺人未遂罪相繩，公訴意旨認被告所為係
      犯刑法第二百七十一條第二項、第一項之殺人未遂罪，起
      訴法條容有誤會，惟被告前揭恫嚇丙○○、丁○○之舉動
      、言詞，既經起訴，被告所之恐嚇危害安全罪行與起訴之
      殺人未遂罪行，有危險犯與實害犯之吸收關係，二者基本
      社會事實相同，爰變更檢察官所引用之法條，改依刑法第
      三百零五條之恐嚇危害安全罪論擬。
五、原審對於被告在事發現場，對丙○○高舉掃刀、作勢揮砍，
    口中叫喊：「幹！給你死，不要走」（台語），及高舉掃刀
    自後追趕，並叫喊：「別走，給你死」（台語），對丁○○
    高舉掃刀自後追趕之行為，認不能證明被告有殺人未遂罪，
    雖涉犯刑法第三百零五條恐嚇危害安全罪，惟此部分檢察官
    並未予以起訴，且該部分與起訴書所記載「殺人未遂」之基
    本犯罪事實並不相同，自不得變更起訴法條，予以論罪科刑
    ，而為被告無罪之諭知，即有未洽。檢察官上訴意旨以：「
    (一)被告於原審審判中自承有拿掃刀朝丙○○比劃，並用閩南
    語口呼『幹! 給你死，不要走』，並追了丙○○約二、三百
    公尺，喊叫『別走! 給你死』等語；(二)證人丙○○到庭證稱
    ：被告有說『幹! 給你死，不要走』，我的一雙腳的膝蓋有
    流血，我忘記哪一隻腳，我的膝蓋沒有被被告掃到，應該是
    撞到的等語。另依臺灣礦工醫院函證明，丙○○左膝擦傷，
    『疑似挫傷引起，非刀傷』以觀，倘無被告持刀追殺丙○○
    ，丙○○豈會因逃跑而受傷？(三)證人丁○○於警詢中證稱：
    其右手小臂所受之傷是被被告所刺傷，其不清楚是何種兇器
    等語，雖丁○○於偵查中翻異前供，惟原審審判中丁○○始
    終未到庭，有進一步傳喚查明之必要；(四)丁○○與被告爭奪
    掃刀之過程，證人乙○○在場，審判中乙○○傳喚未到，則
    其過程為何？丁○○之傷如何來？被告當時說了那些話？原
    審並未進一步查明。綜上所述，原審之認事用法容有未洽，
    事實之調查仍有未盡之處，其判決即有可議。」等，指摘原
    判決不當之理由雖有未洽；惟原審判決既有上述可議之處，
    自應由本院對此諭知無罪部分予以撤銷改判。爰審酌被告因
    丙○○出言規勸其不要再騷擾前女友庚○○，即心生不滿，
    持掃刀並以言詞恫嚇丙○○，及持掃刀恫嚇出面制止之丁○○，行為誠屬衝動、不當，並斟酌其素行、智識程度、犯罪
    動機、手段、對證人丙○○、丁○○之身心造成損害，及犯
    罪後態度等一切情狀，量處拘役五十日，及諭知以新台幣一
    千元折算一日之易科罰金折算標準。扣案之掃刀一把，係被
    告持以恫嚇丙○○、丁○○所用之物，且為被告所有，已據
    被告供明在卷，依刑法第三十八條第一項第二款規定宣告沒
    收。
據上論斷，應依刑事訴訟法第三百六十九條第一項前段、第三百
六十四條、第三百條、第二百九十九條第一項前段、刑法第三百
零五條、第五十五條、第四十七條第一項、第四十一條第一項前
段、第三十八條第一項第二款、刑法施行法第一條之一第一項、
第二項前段，判決如主文。
本案經檢察官繆卓然到庭執行職務。
中    華    民    國    98    年    7     月    9     日
            刑事第十三庭  審判長法  官  曾德水
                                法  官  趙文卿
                                法  官  林婷立
以上正本證明與原本無異。
被告不得上訴。
檢察官如不服本判決，應於收受送達後10日內向本院提出上訴書
狀，其未敘述上訴之理由者並得於提起上訴後10日內向本院補提
理由書（均須按他造當事人之人數附繕本）「切勿逕送上級法院
」。
                                書記官  王增華
中    華    民    國    98    年    7     月    24    日
附錄：本案論罪科刑法條全文
刑法第三百零五條
（恐嚇危害安全罪）
以加害生命、身體、自由、名譽、財產之事，恐嚇他人致生危害
於安全者，處二年以下有期徒刑、拘役或三百元以下罰金。


司法院資訊處製作；財團法人民間司法改革基金會備份。
